【裁判字號】    89,訴,169
【裁判日期】    890720
【裁判案由】    偽造文書等
【裁判全文】
臺灣板橋地方法院刑事判決                          八十九年度訴字第一六九號
    公  訴  人  臺灣板橋地方法院檢察署檢察官
    被      告  甲○○
    被      告  乙○○
右列被告因偽造文書等案件，經檢察官提起公訴 (八十八年度偵字第二０一六四號、
二一六五三號、二四二一四號)，本院判決如左：
    主  文
甲○○共同連續竊盜，累犯，處有期徒刑參月。
乙○○共同連續行使偽造私文書，足以生損害於他人，累犯，處有期徒刑玖月，偽造
台灣大哥大股份有限公司行動電話服務申請書上「丙○○」之署押壹枚，和信服務申
請書上「蘇成文」、「張寶明」、「溫月英」之署押各壹枚，台灣大哥大門號卡壹張
（門號為0000000000號）均沒收之；又收受贓物，累犯，處有期徒刑參月
，應執行有期徒刑拾月。偽造台灣大哥大股份有限公司行動電話服務申請書上「丙○○」之署押壹枚，和信服務申請書上「蘇成文」、「張寶明」、「溫月英」之署押各
壹枚，台灣大哥大門號卡壹張（門號為0000000000號）均沒收之。
    事  實
一、甲○○曾於民國八十四年間因詐欺及違反麻醉藥品管理條例等案件，分別經台灣
    板橋地方法院、台灣士林地方法院判處有期徒刑五月、六月及七月確定嗣接續執
    行，於八十六年七月十七日縮刑期滿執行完畢，乙○○曾於八十五年間因贓物案
    件，經台灣板橋地方法院判處有期徒刑五月確定，於八十七年七月三日縮刑期滿
    執行完畢。二人均不知悔改，復基於意圖為自己不法所有之概括犯意聯絡，先於
    八十八年八月四日下午，在台北縣中和市○○街二十二號四樓，由甲○○以替丙○○整理東西為藉口竊取丙○○之身分證一枚交予乙○○。又於八十八年九月二
    十三日二十一時十分許，在台北縣永和市○○路一一七號之一全虹通訊廣場，由
    甲○○負責把風，乙○○下手竊取摩扥羅拉MO--九二八行動電話電池一個（價值
    一六八０元）得手後為店員發現，甲○○當場為警逮捕而乙○○逃逸無蹤。甲○○復承前開意圖為自己不法所有之犯意，於八十八年十月二十八日十三時許，在
    台北市○○街一一七號雙響炮電訊聯盟，與綽號「玲玲」之不詳姓名成年女子佯
    稱購買行動電話，而竊取丁○○之黑色皮包及其內之身分證、保險卡、合作金庫
    金融卡、台北企銀信用卡及匯豐銀行信用卡各一張及現金新台幣（下同）二萬五
    千元。嗣警方於八十八年十月二十九日十二時二十分許，在台北縣中和市○○路
    四十一號二樓（中和賓館）二０二室臨檢，並於同日十九時五十分許由甲○○帶
    同警員前往中和市○○路二六六巷三七號六樓，當場扣得前開丁○○所有之黑色
    皮包及其內之身分證、保險卡、合作金庫金融卡、台北企銀信用卡及匯豐銀行信
    用卡各一張及現金新台幣二萬五千元而得知上情；乙○○則與綽號「小周」之姓
    名年籍不詳之成年男子基於意圖為自己不法之所有之概括犯意聯絡，將前開竊得
    之丙○○身分證交給綽號「小周」，並由小周持乙○○所竊得丙○○之身分證及
    其他來路不明之蘇成文、張寶明及溫月英之身分證，先後於附表所示之時、地，
    由小周先在行動電話服務申請書之申請人簽名欄偽造丙○○、蘇成文、張寶明及
    溫月英等人之署押，進而連續偽造該等私文書後，持以向如附表所示之電信公司
    申請行動電話門號而行使之，足以生損於丙○○、蘇成文、張寶明及溫月英及台
    灣大哥大股份有限公司、和信電訊等各該電信公司並致使該等電信公司陷於錯誤
    ，信以為申請人將確實繳付電信費用，而提供該等電話之通訊服務，乙○○除自
    己使用外並免費給年籍不詳之不知情之成年人「邱自強」、「蔣繼偉」（諧音）
    使用，而詐得通訊服務之不法利益共新台幣八萬二千二百四十七元，致生損害於
    前揭電信公司及丙○○、蘇成文、張寶明及溫月英。另明知「小周」所交付之彭
    煒國身分證正本、柯櫻桃、蘇成文、陳耀雄、張志祥等人之身分證影本、劉炎煌
    、林振榮之駕駛執照影本為來路不明之贓物，仍於八十八年八月間，於台北縣永
    和市二段龍鳳旅社三０一室予收受之。嗣八十八年八月二十四日十八時三十分許
    ，為警於台北縣永和市○○路○段龍鳳旅社三０一室臨檢時查獲乙○○，並扣得
    丙○○、彭煒國身分證各一張，陳耀雄、溫月英、柯櫻桃，蘇成文、張志祥之身
    分證影本及林振榮、劉炎煌之駕駛執照影本各一張，台灣大哥大門號卡一張。和
    信資訊門號卡二張及東榮門號卡一張（門號分別為0000000000、00
    00000000、0000000000、0000000000號）。
二、案經丙○○及蘇成文訴由台北縣警察局永和分局及中和分局分別報告台灣板橋地
    方法院檢察署檢察官偵查起訴。
    理  由
一、右揭事實，訊據被告乙○○固坦承與綽號「小周」一同前往申請大哥大，並且由
    自己或給他人使用前揭以他人名義申請之大哥大，扣案之身分證影本、駕駛執照
    影本、彭煒國之身分證正本為伊的等語，惟矢口否認有何竊盜、偽造文書之犯行
    ，辯稱：伊只使用大哥大及卡號，丙○○之身分證是甲○○在永和住處拿給伊的
    ，甲○○叫伊去領丙○○的錢，他拿身分證及提款卡給伊，但伊拿提款卡去領也
    領不到錢，甲○○說領不到錢就算了，後又稱：丙○○之身分證是甲○○拿給伊
    要辦理大哥大云云，當天並無到全虹通訊，都是甲○○亂說云云。被告甲○○則
    矢口否認有何竊盜犯行，辯稱：東西是乙○○偷的，有天伊朋友丙○○，說要出
    去辦事，他說把二樣東西放在我抽屜，後來乙○○有到這邊來，伊要去幫他辦時
    ，看到抽屜沒身分證，後又稱；身分證的部分他（丙○○）叫我等掛號，我叫他
    （丙○○）把身分證放抽屜，拿丙○○之身分證是要等掛號，但他有無把身分證
    放抽屜我也不知道，後來我朋友（乙○○）把身分證拿走我也不知道。再九月二
    十三日是伊生日，乙○○說要找伊去逛逛，伊在全虹看一樣東西，店員看到乙○○拿了大哥大之電池就跑掉，十月二十九日在中和賓館被查獲，扣到的東西是玲
    玲去偷的，伊當時有跟他（玲玲）一起去，不知道他本名叫什麼云云。經查，（
    一）被告甲○○就其與綽號「玲玲」之成年女子進入行動電話販賣店佯稱購物趁
    店員不知之際，竊取黑色皮包一個，內有現金二萬五千元、身分證、保險卡、合
    作金庫金融卡、台北企銀信用卡、匯豐銀行信用卡等物於警訊已坦承不諱（見八
    十八年年偵字第二四二一四號卷第九頁、第九頁反面），核與被害人丁○○所指
    述之情節相符，並於八十八年十月二十九日十九時五十分許，由被告甲○○帶同
    警方於台北縣中和市○○路二六六巷三十七號六樓甲○○之現住處查獲前揭失竊
    之物品，被告甲○○事後改口稱：玲玲竊取皮包伊不知情云云，委無足採，另證
    人丙○○於本院開庭時亦到庭證稱：並不認識被告二人，但甲○○曾與伊住過同
    一棟屋子，並沒有叫甲○○收過信件，亦沒有將身分證、印章交給被告甲○○等
    語。是被告甲○○所辯顯難採信，另證人丙○○失竊身分證時乙○○有在現場亦
    據證人丙○○於警訊時證述歷歷在卷，並於偵查中證稱：甲○○有好意幫伊整理
    東西，伊拒絕不了等情（見八十八年偵字第二０一六四號卷第五十頁），而丙○○之身分證由甲○○交付給被告乙○○辦理大哥大，亦據共同被告乙○○供承明
    確，並於乙○○為警查獲時同時查獲該身分證，是被告乙○○顯就竊取丙○○之
    身分證與被告甲○○有犯意聯絡。再證人戊○○亦就被告甲○○、乙○○一同前
    往全虹電子，伊是新來之店員，跟他們交易的不是伊，伊在旁邊看，那天進貨二
    個電池，看到被告二人在看電池，就感覺他們要拿東西，一轉身他們人不見電池
    亦少了一個等情證述歷歷，被告甲○○並就當天與乙○○一同前往全虹電子，電
    池為被告乙○○拿的供承在卷，是被告二人就竊取大哥大電池顯亦有犯意之聯絡
    ，二人所辯均不足採。（二）按共同正犯非僅就其自己實施之行為負其責任，並
    在犯意聯絡範圍內，對於其他共同正犯所實施之行為，亦應共同負責，被告乙○○自承與綽號小周之成年男子一同辦理大哥大，後均由被告乙○○或其朋友使用
    前揭以他人名義所辦理之大哥大，並自承因如此打電話可以不用付錢（見八十八
    年偵字第二０一六四號卷第三十一頁），其中丙○○之身分證並為被告所交付給
    小周，是被告乙○○對以他人名義辦理大哥大而加以使用顯在其與小周之犯意聯
    絡範圍內，自應對於其他共同正犯所實施之行為，亦應共同負責，再扣案之身分
    證影本、正本、駕駛執照影本均為身分證明文件且為他人之名義，一見即知為他
    人遺失或遭竊之物品為贓物，被告乙○○竟仍予收受，其收受贓物之犯行亦明。
    綜上，被告二人所辯均不足採，此外，並有台北縣警察局贓物認領保管單三紙、
    台灣大哥大門號卡一張、和信電訊門號卡二張、東榮電訊門號卡一張二張（門號
    分別為0000000000、0000000000、0000000000
    、0000000000號）（以上均無晶片）扣案可證，事證明確，被告二人
    犯行洵堪認定。
二、核被告甲○○、乙○○所為，係犯刑法第三百二十條第一項之竊盜罪。被告乙○○與小周共同偽造行動電話申請書行使後，申請行動電話，使電信公司陷於錯誤
    ，提供通訊服務免於付費，所為係犯同法第二百十六條、第二百十條之行使偽造
    私文書罪及同法第三百三十九條第二項之詐欺得利罪。被告乙○○收受贓物另犯
    同法第三百四十九條第一項之收受贓物罪。被告甲○○、乙○○就竊取丙○○之
    身分證、摩扥羅拉MO--九二八行動電話電池間，被告甲○○與玲玲間，被告乙○○與小周間就偽造私文書詐欺得利間，均有犯意聯絡及行為分擔，均為共同正犯
    ，被告乙○○其偽造署押之行為，屬偽造私文書之階段行為，自為偽造私文書之
    高度行為所吸收，不另論罪；其偽造私文書後進而行使，偽造之低度行為應為行
    使之高度行為所吸收，亦不另論罪。被告甲○○其先後竊盜之犯行、被告乙○○
    先後竊盜、行使偽造私文書、詐欺得利之行為，均時間緊密，所犯又係構成要件
    相同之罪名，顯係基於概括之犯意為之，應均依連續犯之規定論以一罪，並加重
    其刑。被告乙○○所犯上開竊取丙○○身分證之竊盜行為、連續行使偽造私文書
    、連續詐欺得利罪三罪間，有方法結果之牽連關係，依刑法第五十五條之規定，
    應從較重之連續行使偽造私文書罪處斷，被告乙○○連續行使偽造私文書與收受
    贓物間犯意各別、行為互殊，應分論併罰。被告甲○○曾於八十四年間因詐欺及
    違反麻醉藥品管理條例等案件，分別經台灣板橋地方法院、台灣士林地方法院判
    處有期徒刑五月、六月及七月確定，於八十六年七月十七日縮刑期滿接續執行完
    畢，乙○○曾於八十五年間因贓物案件，經台灣板橋地方法院判處有期徒刑五月
    確定，於八十七年七月三日縮刑期滿執行完畢之事實，有台灣高等法院檢察署刑
    案記錄簡覆表在卷可稽，被告二人於五年內再犯有期徒刑之本罪，均為累犯，應
    依法加重其刑，並遞加之。爰審酌被告二人之素行、犯罪之動機，係肇因於其等
    一時貪念，被告乙○○惟犯罪後尚能坦承部分犯行，亦知悔改，本院斟酌被告犯
    罪所生之損害及上述情節，分別量處如主文所示之刑，就被告乙○○之部分並定
    其應執行之刑。
三、偽造台灣大哥大股份有限公司行動電話服務申請書上「丙○○」之署押一枚，和
    信服務申請書上「蘇成文」、「張寶明」、「溫月英」之署押各一枚，應依刑法
    第二百十九條規定宣告沒收。另台灣大哥大門號卡壹張（門號為0000000
    000）為被告所有，供犯罪所用之物，應依刑法第三十八條第一項第二款沒收
    之。再和信電訊門號卡貳張、東榮電訊門號卡壹張（門號分別為0000000
    000、0000000000、0000000000號）被告均未使用，亦
    非被告所使用之大哥大門號，非供犯罪所用之物，爰不另為沒收之諭知。
據上論斷，應依刑事訴訟法第二百九十九條第一項前段，刑法第二十八條、第五十六
條、第二百十六條、第二百十條、第三百二十條第一項、第三百三十九條第二項、第
一項、第三百四十九條第一項、第四十七條、第五十五條、第五十一條第五款、第二
百十九條，第三十八條第一項第二款，判決如主文。
本案經檢察官黃明娟到庭執行職務。
中      華      民      國      八十九    年    十一    月      九      日
                                      臺灣板橋地方法院刑事第四庭
                                          法    官    徐  子  涵
右正本證明與原本無異。
如不服本判決，應於判決送達後十日內向本院提出上訴狀。
                                          書 記 官    彭  麗  紅
中      華      民      國      八十九      年    十一    月    十六    日
附表：
┌──┬────────────┬───────────┬────┐
│編號│時   間   及   地    點 │電信公司及門號    │被偽造人│
├──┼────────────┼───────────┼────┤
│    │八十八年八月十八日      │台灣大哥大股份有限公司│丙○○  │
│ 一 │桃園縣市某通訊行        │0000000000            │        │
├──┼────────────┼───────────┼────┤
│ 二 │八十八年八月十（公訴人  │和信電訊股份有限公司  │蘇成文  │
│    │誤載為十七日）日        │0000000000（公訴人誤  │        │
│    │新莊市○○路十八之一號  │為0000000000）        │        │
├──┼────────────┼───────────┼────┤
│ 三 │八十八年八月十七日      │和信電訊股份有限公司  │張寶明  │
│    │新莊市○○街三四七號    │0000000000            │        │
├──┼────────────┼───────────┼────┤
│ 四 │八十八年八月十七日      │和信電訊股份有限公司  │溫月英  │
│    │新莊市○○街三四七號    │0000000000            │        │
└──┴────────────┴───────────┴────┘
附錄本案論罪科刑法條全文：
刑法第二百十條
偽造、變造私文書，足以生損害於公眾或他人者，處五年以下有期徒刑。
刑法第二百十六條
行使第二百十條至第二百十五條之文書者，依偽造、變造文書或登載不實事項或使登
載不實事項之規定處斷。
刑法第三百二十條
意圖為自己或第三人不法之所有，而竊取他人之動產者，為竊盜罪，處五年以下有期
徒刑、拘役或五百元以下罰金。
意圖為自己或第三人不法利益，而竊佔他人之不動產者，依前項之規定處斷。
前二項之未遂犯罰之。
刑法第三百三十九條
意圖為自己或第三人不法之所有，以詐術使人將本人或第三人之物交付者，處五年以
下有期徒刑、拘役或科或併科一千元以下罰金。
以前項方法得財產上不法之利益或使第三人得之者亦同。
前二項之未遂犯罰之。


司法院資訊處製作；財團法人民間司法改革基金會備份。
